台灣雲林地方法院刑事判決　　　　　　　　　　　　九十一年度訴字第四八四號
　　公 訴 人　台灣雲林地方法院檢察署檢察官
　　被　　告　丙○○
右被告因偽造文書等案件，經檢察官提起公訴（九十一年度偵緝字第六四號），本院
判決如左：
    主  文
丙○○共同行使偽造私文書，足以生損害於他人，累犯，處有期徒刑柒月。
    事  實
一、丙○○曾因偽造文書、違反麻醉藥品管理條例案件，經法院判處有期徒刑二年二
    月、三月，定應執行刑二年三月，於民國（下同）八十八年六月三十日執行完畢
    。又於九十年六月十三日天亮後到上午八時十五分止之期間內，與一位年籍姓名
    不詳之成年男子，互為犯意聯絡，先共同意圖為自己不法所有，到鄰居即雲林縣
    四湖鄉溪尾村南溪尾二十二號住處，從甲○○停放在屋前的機車行李箱內，竊取
    甲○○之雲林縣四湖鄉農會帳號0000000號存摺乙本、印章乙枚；得手後
    ，於九十年六月十三日上午八時十分許，與該男子共同至雲林縣四湖鄉農會信用
    部內，盜蓋甲○○上述印章，而偽造一紙新台幣（下同）二萬三千元的取款憑條
    ，向該農會詐領二萬三千元得手後離去。嗣經甲○○於九十年六月十三日下午，
    向四湖鄉農會查詢，並調閱錄影帶觀看後，因而查獲上情。
二、案經雲林縣警察局台西分局報請台灣雲林地方法院檢察署檢察官偵查起訴。
    理  由
一、被告否認犯罪，說明整件事只是巧合、誤會，他辯解說「‧‧‧我從頭到尾都不
    知道，要領錢的那個人說他不識字，我剛好去農會叫我幫他寫，資料寫完，我問
    農會我台北朋友有無匯款給我，他說沒有我人就走了。」「‧‧印章是他的，印
    章我沒有偽刻，領款人把簿子、印章拿給櫃台小姐，寫字也不是我，他拿給櫃台
    我人就走了。」「（法官問：你說替別人寫，是替那個人寫，有無在照片上？）
    被告答：有，穿白色短褲的那位。」「（法官問：你是替他領錢？）被告答：不
    是，我只是替他寫而已，因他說他不識字。」「（法官問：你在那裡遇到他？）
    被告答：我在農會門口遇到他，我是要問我太太帳戶有無錢匯進來，他在門口說
    他不會寫字，叫我幫他寫。」「（法官問：你幫他寫有沒有幫他領錢？）被告答
    ：沒有。」「（法官問：你單子就交給他？）被告答：是。」
二、經查，甲○○於九十年六月十二日晚間起至同年月十三日上午八時十五分止之期
    間內，在雲林縣四湖鄉溪尾村南溪尾二十二號住處所停放的機車行李箱內，被竊
    走四湖鄉農會帳號0000000號存摺乙本、印章乙枚，並在九十年六月十三
    日上午八時十分許，被盜蓋印章、偽造一紙二萬三千元的取款憑條，向該農會詐
    領二萬三千元得手等情，有甲○○警訊筆錄（分局卷）、四湖鄉農會提款條影本
    乙紙（偵查卷第一五頁）可證。惟本於罪疑惟輕原則，因為機車是否停放屋內，
    檢察官並未提出證據以澄清之，且檢察官主張被告犯普通竊盜罪，而不是於夜間
    侵入住宅竊盜罪，從而，應該認定是天亮後始遭竊。
三、次查，丙○○所辯的「巧合」，有兩個疑點：(1)為什麼一個三十歲左右的男子，
    竟然不會寫取款憑條？(2)此外，丙○○為什麼會在六月十三日八時十分至十四分
    出現在四湖鄉農會信用部？而查：
    (一)該時段的四湖鄉農會監視錄影機，拍到的櫃台前情形所翻拍的照片九張（偵查
      卷第一九－二一頁），甲○○認出了鄰居丙○○，未能認出和丙○○在一起的
      那位穿白色短褲的三十歲左右男子，而被告丙○○也承認了翻拍照片中的自己
      ，卻供稱不知該穿白色短褲男子的身分，業如前述。該九張翻拍的照片，依序
      可以看出：
      八時十分十五秒，丙○○蹲在地上，就一張釘靠牆上的長椅書寫，穿白色短
        褲的男子則坐在旁邊，專注地看丙○○書寫。
      八時十分五十秒，丙○○手上拿著文書，手靠在櫃台上，面向農會辦事員，
        穿白色短褲的男子則仍坐在長椅上，望著丙○○。
      八時十一分零秒，丙○○在櫃台邊，轉身與仍坐在長椅上的穿白色短褲男子
        說話。
      八時十一分七秒，丙○○走出農會大門，穿白色短褲男子跟著走出去。
      八時十三分十五秒，丙○○再步入農會大門，穿白色短褲男子跟著走進來。
      八時十四分三十三秒，丙○○獨坐在長椅上等待，穿白色短褲男子到櫃台拿
        錢。
      八時十四分三十七秒，穿白色短褲男子走向坐在長椅的丙○○，將錢交給丙
        ○○。
      八時十四分三十八秒，丙○○坐在長椅看錢或數錢，穿白色短褲男子回轉身
        向走道。
      八時十四分四十八秒，丙○○手上拿著錢往外走，穿白色短褲男子跟在丙○
        ○後方。
      上述過程，顯然與丙○○所辯的「我剛好去農會叫我幫他寫」「領款人把簿子
      、印章拿給櫃台小姐，寫字也不是我，他拿給櫃台我人就走了」不符。翻拍的
      照片所顯示的情形是穿白色短褲男子陪同丙○○到農會信用部領錢。
    (二)就第二個疑點：
      丙○○於九十一年六月二十日向檢察官說明被告在九十年六月十三日上午去
        四湖農會，是因為之前去台北縣中和市南勢角，向被告小姨子的一位女性朋
        友借六千元，她說要匯下來，所以被告到農會查看看匯下來沒有，剛好碰到
        那個人說不會寫字，被告才幫他寫取款條；檢察官告知下次帶被告小姨子的
        朋友到庭作證（偵緝卷第二八－三０頁）。
      丙○○於九十一年七月九日向檢察官說明因為被告的父親剛過世，所以沒有
        去找（偵緝卷第三二頁）。
      丙○○於九十一年七月二十五日向檢察官說明小姨子的朋友說最近沒空，所
        以沒有帶來（偵緝卷第三五頁）。
      法官在九十三年二月十六日再向被告丙○○確認「現在查到這個人的姓名、
        地址、電話了沒有？」丙○○回答說「沒有，我不知道他住那裡。」（本院
        卷第一０六頁）
      丙○○竟然不知道一個要匯給他六千元的人什麼名字、住那裡、電話幾號，那
      麼要怎麼還錢。而這樣一個人，竟然需要丙○○一找再找，找了接近兩年還找
      不到。法官認為，根本沒有被告所講的這回事。也就是說，被告當天早上就是
      和該穿白色短褲男子一同去領款，由此也可以判斷他們兩人在之前幾個小時內
      去甲○○住處屋前偷了存摺、印章，一起來盜領存款。
二、(一)被告的行為，觸犯刑法第三百二十條第一項之竊盜罪及同法第二百十六條、第
    二百十條之行使偽造私文書，足以生損害於他人罪，與同法第三百三十九條第一
    項之意圖為自己不法之所有，以詐術使人將本人之物交付罪。(二)其盜蓋印章的行
    為是偽造私文書行為的一部分，偽造私文書則為行使行為所吸收，均不另論罪。
    (三)就上述行為，其與該穿白色短褲的不詳姓名成年男子有犯意聯絡、行為分擔，
    都是共同正犯。(四)被告所犯上述三罪之間，有方法結果的牽連關係，是牽連犯，
    應該從一個較重的行使偽造私文書足以生損害於他人罪處罰。(五)被告有上述前科
    ，此有被告全國前案紀錄表一件可證，其於有期徒刑執行完畢後五年內再犯本件
    有期徒刑以上之罪，是累犯，應該依法加重其刑。(六)法官審酌：被告素行不良
    ，理應接受重一點的處罰。雖然二萬三千元，金額不算太大，然而，甲○○是
    五年九月十九日生，年紀非常大，有該警訊筆錄可證，而被告年輕力壯，竟然盜
    領鄰居老人的存款，十分不應該。被告犯罪後，編造謊言，讓偵查、審判的人
    員忙碌一番，排擠了其它案件的處理時間，犯後態度不好，亦應從重量刑。因此
    ，法官決定處以有期徒刑七月。
三、據上論斷，應依刑事訴訟法第二百九十九條第一項前段，刑法第二百十條、第二
    百十六條、第三百二十條第一項、第三百三十九條第一項、第二十八條、第五十
    五條、第四十七條，罰金罰鍰提高標準條例第一條前段，判決如主文。
本案經檢察官乙○○偵查起訴，檢察官丁○○到庭執行職務。
中      華      民      國      九十三  年      三      月      一      日
                                      台灣雲林地方法院刑事第二庭
                                        審判長法  官  林  輝  煌
                                              法  官  陳  定  國
                                              法  官  柯  志  民
右正本證明與原本無異。
如不服本判決，應於送達後十日內向本院提出上訴狀（須附繕本），上訴於台灣高等
法院台南分院。
告訴人或被害人對於本判決如有不服，而請求檢察官上訴者，其上訴期間之計算以檢
察官收受判決正本之日期為準。
                                              書記官  陳  美  華
中      華      民      國      九十三  年      三      月      一      日
附錄本案論罪科刑法條全文：
中華民國刑法
第二百十條
  偽造、變造私文書，足以生損害於公眾或他人者，處五年以下有期徒刑。
第二百十六條
  行使第二百十條至第二百十五條之文書者，依偽造、變造文書或登載不實事項或使
  登載不實事項之規定處斷。
第三百二十條
  意圖為自己或第三人不法之所有，而竊取他人之動產者，為竊盜罪，處五年以下有
  期徒刑、拘役或五百元以下罰金。
  意圖為自己或第三人不法之利益，而竊佔他人之不動產者，依前項之規定處斷。
  前二項之未遂犯罰之。
第三百三十九條
  意圖為自己或第三人不法之所有，以詐術使人將本人或第三人之物交付者，處五年
  以下有期徒刑、拘役或科或併科一千元以下罰金。
  以前項方法得財產上不法之利益或使第三人得之者，亦同。
  前二項之未遂犯罰之。
